【裁判字號】    99,台再,1
【裁判日期】    990107
【裁判案由】    請求確認土地所有權登記請求權不存在
【裁判全文】
最高法院民事判決                  九十九年度台再字第一號
再 審原 告  甲○○
            乙  ○
            丙○○
共      同
訴訟代理人  郭宏義律師
            方耀德律師
            丁志達律師
            陳錫川律師
再 審被 告  金門縣政府
法定代理人  丁○○
訴訟代理人  李志澄律師
上列當事人間請求確認土地所有權登記請求權不存在事件，再審
原告對於中華民國九十八年十月八日本院判決（九十八年度台上
字第一八四四號），提起再審之訴，本院判決如下：
    主  文
再審之訴駁回。
再審訴訟費用由再審原告負擔。
    理  由
本件再審被告之法定代理人已變更為丁○○，其聲明承受訴訟，
核無不合，應予准許，合先敘明。
次查再審原告主張本院九十八年度台上字第一八四四號確定判決
，有民事訴訟法第四百九十六條第一項第一款所定事由，對之提
起再審之訴，係以：伊依金門馬祖東沙南沙地區安全及輔導條例
第十四條第一項規定，檢具鬮書等相關證明文件，申請發還因繼
承先人所有之坐落金門縣金湖鎮○○市段一之三、一之一五至一
九、四之一四、四之二二、四之三一、四之三二地號土地（下稱
系爭土地），業經地政機關審查無誤予以公告，再審被告於公告
期間提出異議後，金門縣政府不動產糾紛調處委員亦認伊為該等
土地之所有人。原確定判決未適用土地法第五十九條規定，令再
審被告提出其係系爭土地所有人之證明文件，竟謂應由伊先證明
為土地所有人；又以伊所提出之鬮書非登記原因證明文件，而認
伊未能證明有取得系爭土地所有權；復認系爭土地未因徵收由再
審被告取得所有權，惟又未以再審被告無即受確認判決之利益而
駁回其訴，適用法規顯屬錯誤云云，為其論據。
按法律關係之存否不明確，致原告在私法上之地位有受侵害之危
險，而此危險得以對被告之確認判決除去之者，即得依民事訴訟
法第二百四十七條第一項規定提起確認之訴。再審被告於前訴訟
程序主張系爭土地係金門縣所有，其為管理者，再審原告以該地
原為先人陳候耳所有之不實事由，申請歸還等語。則再審被告係
系爭土地管理機關，得行使所有人之權利，因再審原告主張該地
為其先人所有，否認再審被告之權利，致再審被告在私法上之地
位有受侵害之危險，再審被告請求確認再審原告就系爭土地所有
權移轉登記請求權不存在，自有即受確認判決之法律上利益。且
確認法律關係不存在之訴，如被告主張其法律關係存在時，應由
被告負舉證責任。原確定判決維持前訴訟程序第二審判決本此見
解所為裁判，並無適用法規顯有錯誤之情形。又民事訴訟法第四
百九十六條第一項第一款所謂適用法規顯有錯誤，係指確定判決
所適用之法規，顯然不合於法律規定，或與司法院現尚有效及大
法官會議之解釋，或本院尚有效之判例顯然違反，或消極的不適
用法規，顯然影響判決者而言，不包括認定事實、取捨證據錯誤
之情形在內。再審原告主張其提出之鬮書，應屬登記原因證明文
件云云，係屬事實認定及證據取捨當否之問題，亦與適用法規顯
有錯誤無涉。再審原告指摘原確定判決適用法規顯有錯誤，聲明
廢棄，非有理由。
據上論結，本件再審之訴為無理由。依民事訴訟法第七十八條，
判決如主文。
中    華    民    國  九十九  年    一    月    七    日
                      最高法院民事第六庭
                          審判長法官  劉  福  來
                                法官  陳  國  禎
                                法官  陳  重  瑜
                                法官  吳  麗  女
                                法官  簡  清  忠
      本件正本證明與原本無異
                                      書  記  官
中    華    民    國  九十九  年    一    月   十九   日
                                                      Ｅ

司法院資訊處製作；財團法人民間司法改革基金會備份。
